臺北高等行政法院判決　　　　　　　　　　　　　　九十二年度訴字第四一六五號
　　　　　　　　　　　　　　　.
　　原　　　告　甲○○
　　被　　　告　銓敘部
　　代　表　人　乙○○部長）.
　　訴訟代理人　丙○○
　　　　　　　　丁○○
右當事人間因優惠存款事件，原告不服公務人員保障暨培訓委員會復審決定書中華民
國九十二年七月十五日九二公審決字第００九六號訴願決定，提起行政訴訟。本院判
決如左：
　　主  文
原告之訴駁回。
訴訟費用由原告負擔。
　　事  實
一、事實概要：原告原任交通部臺灣鐵路管理局（下稱鐵路局）會計處會計處長，經
    被告九十一年十一月五日部退三字第０九一二一九三四八八號函依公務人員退休
    法第五條第一項第一款規定，核定自九十二年一月十六日生效，並於該函三、備
    註：（二）載明：「林會計處長非屬依行政院訂定之全國軍公教員工待遇支給要
    點（下稱待遇支給要點）之公務人員俸額標準表（下稱俸額標準表）支（俸）薪
    之公務人員，依規定不得辦理優惠存款（按：指依退休公務人員公保養老給付金
    額優惠存款要點『下稱優惠存款要點』辦理優惠存款），及於同函新送之公務人
    員月退休金證書附註欄加註：公保養老給付金額不得辦理優惠存款在案。原告嗣
    於九十二年一月二十三日向被告提出陳情書，申請重行審定其新制施行前任職前
    臺灣省政府交通處公路局（下稱前公路局）之年資得辦理公保養老給付優惠存款
    ，經被告於九十二年二月十一日以部退一字第０九二二二一八一一七號書函答覆
    略以：因鐵路局係適用未實施用人費率之交通事業機構待遇，所請於法不合，實
    難照辦等語。原告不服，提起復審，經決定駁回後，遂提起本件行政訴訟。
二、兩造聲明：
　　(一)原告聲明：
      1.復審決定及原處分關於原告自四十五年十二月至六十三年十二月間之老年給
        付金額不得辦理優惠存款部分撤銷。
      2.前開撤銷部分，被告應准就原告該部分之公務人員公保養老給付金額辦理優
        惠存款。
　　(二)被告聲明：駁回原告之訴。
三、兩造之爭點：原告於新制施行前年資所支領之公保養老給付得否辦理優惠存款？
    (一)原告主張之理由：
      1.查原告於四十五年十二月至六十三年十二月任職前公路局簡薦委制官職等期
        間，係依待遇支給要點所訂之公務人員俸額標準表支薪之年資計十八年，六
        十三年十二月該局人事制度改為交通資位制後，始辦理換敘為交通資位制，
        並改以非用人費率之交通資位待遇辦法所訂標準支領薪俸。是以，原告服務
        公職之前十八年年資支領之退休金部分，應適用公務人員退休金優惠存款辦
        法規定，自可辦理優惠存款之金額，且公保養老給付係一次支給，其投保金
        額係依照公務人員支薪標準計算投保，並依投保金額支給養老給付，並未較
        一般公務人員優厚。故依上開說明，原告任職前公路局之年資十八年，所支
        領之公務人員保險養老給付部分應符合辦理優惠存款規定。
      2.依八十九年十月四日修正發布之退休公務人員公保養老給付金額優惠存款要
        點第二點規定，如某人服務公營事業支領優厚之用人費率薪津達三十四年，
        臨退休時請調至一般公務單位服務，於退休時其公保養老給付依前述規定可
        辦理優惠存款。此項規定與銓敘部九十二年四月一日部退一字第０九二二二
        八一一七號書函意旨相違背，不但增加政府支出，且鼓勵投機。實有修改為
        以服務年資之比例計算金額辦理優惠存款，以符公平原則。況原告僅就服務
        於前公路局之年資十八年，申請公保養老給付辦理優惠存款，不僅符合上開
        優惠存款要點之規定，更符合被告所訂對各類型待遇人員整體公益衡平原則
        及在職與退休所得多寡加以斟酌之意旨。
      3.按優惠存款要點之訂定，固屬主管機關即被告之職權，惟被告本於職權訂定
        該辦法時，仍不得違背憲法之平等原則。又公保養老給付得辦理優惠存款，
        既係因早期公務人員待遇偏低，致退休實質所得偏低，故為照顧一般公教人
        員退休生活及軍保退伍給付已得辦理優惠存款之考量而建立，因退撫新制實
        施前之年資仍依舊制計算退休金，則原告於八十四年七月一日退撫新制實施
        前之公務人員保險年資部分，其換算之公保養老給付，即應得以辦理優惠存
        款，始能達成當初建立公保養老給付辦理優惠存款制度之目的。至以最後在
        職機關係適用待遇支給要點之俸額標準表支薪者，始得辦理，或許考量鐵路
        局係適用未實施用人費率交通事業機構待遇，其待遇已較適用全國軍公教員
        工待遇支給要點之公務人員俸額標準表支薪者為高，已無以公保養老給付辦
        理優惠存款加以彌補之必要，計算上亦較為簡便，但全不論前述退休金計算
        方式與任職時問長短，一律以最後任職機關所適用之待遇支給規定作為判斷
        標準，將發生退休人員前任職於其他得以辦理優惠存款機關，而於退休前改
        調至不得辦理優惠存款之機關退休，其原得辦理優惠存款之公保養老給付，
        即變為不得辦理；反之，退休人員長期任職於不得辦理優惠存款之機關，卻
        於退休前調至其他得以辦理優惠存款之機關服務，該員原不得辦理優惠存款
        之公保養老給付，反得辦理之怪象，顯失公平，亦偏離公保養老給付辦理優
        惠存款之目的。故被告依前開優惠存款要點第二點之規定，認原告之公保養
        老給付不合辦理優惠存款，顯屬恣意之差別待遇，實有違平等原則之要求。
　　(二)被告主張之理由：
      1.按前開公保優惠存款要點係被告本於權責及該制度本旨，於符合整體公益衡
        平原則，並兼顧退休公務人員之實質權益保障，就不同待遇類型人員之退休
        與在職所得多寡加以斟酌後所為規定，以符合優惠存款制度乃為照顧現職所
        得及退休所得偏低之公務人員退休生活之建制意旨。依依該要點第二點第一
        項規定：「退休公務人員公保養老給付金額依本要點辦理優惠存款，須合於
        下列各款條件：(一)依公務人員退休法辦理退休。(二)最後在職之機關係適用行
        政院訂定之全國軍公教員工待遇支給要點之公務人員俸額標準表支薪。依中
        華民國八十四年七月一日公務人員退休法修正施行前之公務人員保險年資，
        所核發之養老給付。」本件原告最後在職之機關為鐵路局，係適用未實施用
        人費率交通事業機構待遇，並非適用待遇支給要點之俸額標準表支薪，核與
        上開要點規定所需條件顯有不合，是被告核定其公保養老給付不得辦理優惠
        存款，於法並無違誤。而被告對公務人員辦理退休核給之公保養老給付金額
        得否辦理優惠存款，向均依上開公保優存要點規定辦理，並無恣意為不合理
        之差別待遇。
      2.另原告訴請應採分段計算，准其自四十五年十二月起至六十三年十二月間任
        職臺灣省政府交通處公路局年資所核給之公保養老給付金額，得辦理優惠存
        款始符平等原則一節，按政府各部門之職掌特性各有不同，為反應工作內涵
        之繁簡難易、職責輕重，並以績效為導向，乃訂有不同之待遇類型，而適用
        不同待遇類型之人員，其各項權益之設計互有不同，以求整體之衡平，尚不
        得就個別權益事項相互援引比照。又被告於六十三年訂定公保優存要點自始
        即規定養老給付辦理優惠存款之範圍，應以依公務人員退休法核准退休之人
        員，並依行政院訂定之「全國軍公教人員待遇支給辦法」（按：現已修正為
        「全國軍公教員工待遇支給要點」）所定之公務人員俸額標準表支薪者為限
        ，尚不得指摘公保優存要點違反平等原則。
　　理  由
一、本件原告起訴時，被告之代表人為吳容明，嗣於訴訟中變更為乙○○，茲據新任
    代表人具狀聲請承受訴訟，核無不合，應予准許。
二、按退休公務人員公保養老給付金額優惠存款要點第二點第一項規定：「依本要點
    辦理優惠存款，須合於下列各款條件：(一)依公務人員退休法辦理退休。(二)最後在
    職之機關係適用行政院訂定之全國軍公教員工待遇支給要點之公務人員俸額標準
    表支薪。(三)依中華民國八十四年七月一日公務人員退休法修正施行前之公務人員
    保險年資，所核發之養老給付。」是退休公務人員必須符合上述三要件，始得依
    該要點辦理優惠存款。又前開優惠存款要點之訂定，係基於早期公務人員每月待
    遇所得微薄，且其支領之一次退休金係以其最後在職之月俸額及本人實物代金為
    基數之內涵，造成退休實質所得偏低，為照顧退休人員生活及考量軍人保險退伍
    給付已得辦理優惠存款，乃由被告辦理六十三年十一月一日起退休公務人員公保
    養老給付金額比照軍人保險之退伍給付，得連同一次退休金辦理優惠存款，核屬
    政府早期為照顧一般公教人員退休生活而建立之政策性福利措施，並非公教人員
    保險之法定給付項目，此觀諸公教人員保險法第十二條之規定自明。故被告本於
    主管機關職權，依該制度本旨，於政府預算有限之情況下，斟酌不同待遇類型人
    員之退休與在職所得多寡，於符合整體公益衡平原則，並兼顧退休公務人員之實
    質權益保障，就上開優惠存款制度之對象與範圍為必要及限定性之分配，即非法
    所不許，合先敘明。
三、經查，原告原任鐵路局會計處會計處長，係適用未實施用人費率交通事業機構待
    遇，並非適用行政院訂定之全國軍公教員工待遇支給要點之公務人員俸額標準表
    支薪等情，有公務人員退休事實表及銓部函附原處分卷可按，並為原告所不爭
    ，自堪信為真實。故被告以原告最後在職之機關與前揭退休公務人員公保養老給
    付金額優惠存款要點第二點第一項第一款規定之條件不合，乃以九十一年十一月
    五日部退三字第０九一二一九三四八八號函核定其依規定不得辦理優惠存款，及
    於同函所附公務人員月退休金證書加註：公保養老給付金額不得辦理優惠存款，
    並以九十二年二月十一日以部退一字第０九二二二一八一一七號書函，否准原告
    申請申請重行審定其新制施行前任職前公路局之年資得辦理公保養老給付優惠存
    款之處分，揆諸前揭說明，於法均無不合。
四、原告起訴雖主張：被告以最後在職機關區別得否辦理優惠存款，違反平等原則云
    云。惟依前所述，退休公務人員公保養老給付金額優惠存款制度既為政策性補助
    措施，於政府預算有限之情況下，主管機關自得本其權責加以審酌得適用之對象
    與範圍，以期有限之資源發揮最大之效益。而前揭退休公務人員公保養老給付金
    額優惠存款要點第二點第一項規定養老給付辦理優惠存款之範圍，應以依公務人
    員退休法核准退休之人員，並依行政院訂定之全國軍公教員工待遇支給要點所訂
    之俸額標準表支薪者為限，亦係被告基於公務人員權益整體平衡之考量，本於職
    權就不同待遇類型人員之所得多寡加以斟酌後，予以得否優惠存款之差別規定，
    就非同時期退休之公務人員，因適用法令之不同，或有適用上之差別，惟就同時
    期退休之公務人員而言，得否適用退休公務人員公保養老給付金額優惠存款要點
    之要件規定既均相同，自難謂違反平等原則。
五、從而，原處分於法並無違誤，復審決定遞予維持，亦無不合，原告仍執前詞，訴
    請撤銷，並請求被告准就其於新制施行前即四十五年十二月至六十三年十二月間
    任職前公路局之十八年資之公保養老給付金得辦理優惠存款，均無理由，應予駁
    回。
據上論結，本件原告之訴為無理由，爰依行政訴訟法第九十八條第三項前段，判決如
主文。
中　　　華　　　民　　　國　　九十三　　年　　　九　　　月　　 十五 　　日
                       臺 北 高 等 行 政 法 院   第 一 庭
                                     　　 審 判 長 法  官　徐瑞晃
                                     　　          法  官　吳慧娟
                                             　　  法  官　蕭惠芳
右為正本係照原本作成。
如不服本判決，應於送達後二十日內，向本院提出上訴狀並表明上訴理由，如於本判
決宣示後送達前提起上訴者，應於判決送達後二十日內補提上訴理由書（須按他造人
數附繕本）。
中　　　華　　　民　　　國　　九十三　　年　　　九　　　月　　 十五 　　日
            　　　　　　　　　　　　　　           書記官　李淑貞
